【裁判字號】    98,消債抗,82
【裁判日期】    980512
【裁判案由】    更生事件
【裁判全文】
臺灣板橋地方法院民事裁定            98年度消債抗字第82號
抗  告  人  甲○○
                        樓
代  理  人  沈以軒律師
上列抗告人因消費者債務清理條例聲請更生事件，對於中華民國
98年3 月13日本院97年度消債更字第1325號裁定提起抗告，裁定
如下：
    主  文
抗告駁回。
抗告程序費用由抗告人負擔。
    理  由
一、按債務人與金融機構協商成立者，不得聲請更生或清算，但
    因不可歸責於己之事由，致履行顯有重大困難者，不在此限
    ；本條例施行前，債務人依金融主管機關協調成立之中華民
    國銀行公會會員辦理消費金融案件無擔保債務協商機制與金
    融機構成立之協商，準用前項之規定，消費者債務清理條例
    第151 條第5 項、第6 項分別定有明文。又聲請更生或清算
    不合程式或不備其他要件者，法院應以裁定駁回之，但其情
    形可以補正者，法院應定期間先命補正，復為同條例第8 條
    所明定。
二、本件抗告意旨略以：抗告人之母於民國97年間腿部靜脈曲張
    舊疾復發，且罹患應力性尿失禁、骨盆腔沾粘及子宮內膜異
    位，經緊急送醫施以手術仍無法治癒，迄今需持續門診追蹤
    治療，故抗告人母親目前實無謀生之工作能力，更「無」從
    事「住院病患家事服務」之可能，自難僅以抗告人母親未達
    法定退休年齡，健保投保單位未及變更，投保單位尚屬職業
    工會為由，即謂抗告人之母親並無不能維持生活之情形。再
    者，抗告人之母親所繳國泰人壽保險及南山人壽之保險費，
    悉數由抗告人按月給付母親之扶養費用支付，概與抗告人母
    親之收入或財產無涉。是原裁定僅以抗告人母親投保單位為
    職業工會，及擔任三份商業保險之要保人，遽認其並無不能
    維持生活之情形，顯屬率斷。此外，抗告人為家族之長孫，
    祖母於96年間因病過世，其醫療、喪葬費用由抗告人支付，
    乃基於孝道，履行道德上責任，難謂非屬不可歸責於己之事
    由，原裁定曲解消費者債務清理條例第151 條第6 項不可歸
    責事由之解釋，竟駁回抗告人之聲請，爰提起抗告等語。並
    聲明：原裁定廢棄。准許抗告人之更生。
三、抗告人於原審主張：其每月薪資約新台幣（下同）37000 元
    ，而日常生活支出及扶養母親所需之費用，每月基本開銷約
    27000 元，餘款10000 元已無力支付協商款23792 元，加上
    於96年間支付其祖母之醫藥費與喪葬費，不得已於97年2 月
    毀諾，而有不可歸責於己致履行有重大困難，為此聲請更生
    等語。經查，抗告人之母親含抗告人在內共有四名成年子女
    ，有戶籍謄本可稽，依行政院主計處公布之臺灣省97年度每
    人每月最低生活費用9829元計算，抗告人按比例只需負擔扶
    養費2457元，加上抗告人每月最低生活費用9829元計算，共
    計12286 元，則以抗告人每月薪資37000 元，應足以支付每
    月協商款23792 元與生活費12286 元，難認抗告人已符合消
    費者債務清理條例第151 條第5 項但書「因不可歸責於己之
    事由，致履行顯有重大困難」之事由。次查，抗告人所提支
    付殯葬費用之繳款人為蔡秀蓮（見原審卷第23頁），並非抗
    告人，其他並無抗告人支付殯葬費之證明。又按同係直系血
    親卑親屬為扶養義務人，以親等近者為先，民法第1115條第
    2 項定有明文。抗告人並未證明其為第一順位之扶養義務人
    ，則其為履行道德上之責任而支付殯葬費致無法履行協商債
    務，自不能認為具有不可歸責於己之事由。綜上，抗告人並
    不符合消費者債務清理條例第151 條第5 項但書之要件，自
    應駁回其更生之聲請。原審裁定駁回聲請人更生之聲請，並
    無違誤。抗告意旨指摘原裁定不當，求予廢棄，為無理由，
    應予駁回。
四、據上論結，本件抗告為無理由，依消費者債務清理條例第15
    條，民事訴訟法第495 條之1 第1 項、第449 條第1 項、第
    95條、第78條，裁定如主文。
中    華    民    國    98    年    5     月    12    日
                 民事第三庭  審判長法  官  朱耀平
                                   法  官  張紫能
                                   法  官  陳映如
以上正本係照原本作成
不得抗告
中    華    民    國    98    年    5     月    13    日
                                   書記官  李錦輝


司法院資訊處製作；財團法人民間司法改革基金會備份。
